臺灣臺南地方法院刑事判決　
110年度易字第1102號
公  訴  人  臺灣臺南地方檢察署檢察官
被      告  蔡元寶



上列被告因恐嚇案件，經檢察官提起公訴（偵查案號：110年度
營偵字第2178號）後，經本院審理後並判決如下：
    主  文
蔡元寶犯恐嚇危害安全罪，處拘役貳拾日，如易科罰金，以新臺
幣壹仟元折算壹日。
未扣案之鐵棍壹支沒收之，於全部或一部不能沒收或不宜執行沒
收時，追徵其價額。
    事  實
一、蔡元寶與李易展為鄰居關係。於民國110年7月15日21時11分
    ，蔡元寶因在家中與人飲酒聲音較大，李易展前去請他們聲
    音小一點後即返家。蔡元寶竟基於恐嚇危害安全之故意，持
    鐵棍至李易展住處前揮舞、敲擊地面，並作勢欲持鐵棍毆打
    ，且向李易展恫嚇稱：「不然你來試試看！」、「不然你再
    走過來試試看!」、「你再給我動！」等言語，以此等欲加
    害李易展之生命、身體之舉止、言語恐嚇李易展，致李易展
    心生畏懼，致生危害於安全。
二、案經李易展訴由臺南市政府警察局新營分局報告臺灣臺南地
    方檢察署檢察官偵查起訴。
    理  由
甲、有罪部分：
壹、證據能力之判斷：
一、按被告以外之人於審判外之陳述，經當事人於審判程序同意
    作為證據，法院審酌該言詞陳述或書面陳述作成時之情況，
    認為適當者，亦得為證據，刑事訴訟法第159 條之5 第1 項
    定有明文。查被告蔡元寶於本院審理時對證人李易展於警詢
    時及偵查中所為筆錄之證據能力均不爭執，且本院依卷內資
    料審酌該警詢及偵查筆錄作成時之情況，亦認為並未有何違
    背法律或其他相關規定之情事，而應認為適當，是依刑事訴
    訟法第159 條之5 第1 項之規定，上開證人於警詢及偵訊所
    作之筆錄，為傳聞法則之例外而具有證據能力，本院自得引
    為判決參考之依據，先予敘明。
二、本案其餘認定有罪事實所引用之證據，檢察官、被告均未曾
    就證據能力表示異議，而各該證據依刑事訴訟法規定，經核
    亦無不具證據能力之情事，故依第159 條之5 之規定，均得
    作為認定被告犯罪事實之依據，合先敘明。
貳、犯罪事實之認定：
一、訊據被告蔡元寶固坦承於前揭時間持鐵棍至告訴人李易展住
    處前，惟否認涉有恐嚇危害安全犯行，辯稱：其因告訴人方
    有2人，且體格壯碩，其因害怕而攜帶鐵棍前往，但並未恐
    嚇告訴人李易展云云。
二、經查：
  ㈠被告蔡元寶於110 年7 月15日21時11分許，持鐵棍至告訴人
    李易展家門前一節，業據被告於偵查及本院審理時坦承在卷
    （參見偵卷第25頁至第26頁、本院卷第34頁），並經證人即
    告訴人李易展於偵查中具結後證述明確（參見偵卷第27頁）
    ，另有臺南市政府警察局新營分局偵辦「蔡元寶恐嚇案」-
    手機錄影擷取照片6張、現場照片2張各件附卷可稽（參見警
    卷第25頁至第31頁），此部分事實應堪認定。
　㈡被告於案發當時，曾雙手拿鐵棍呈現揮擊動作並敲擊地面，
    且有雙手高舉鐵棍作勢揮擊之動作，並於以鐵棍敲擊前方地
    面下時，對告訴人恫嚇稱：「不然你來試試看！」；另曾高
    舉鐵棍後放下，敲擊地面1下後，口出：「不然你再走過來
    試試看!」、「你再給我動！」等語，業經本院勘驗案發當
    時錄影紀錄屬實（參見本院卷第46頁至第47頁）。是依被告
    於案發當時持鐵棍揮舞、擊地之動作，及其口出之言語內容
    ，綜合觀之，堪認被告確有恐嚇告訴人之故意與行為。復以
    被告於本院審理時自承其當時與告訴人住處之距離約僅4公
    尺，而其所持鐵棍長約1公尺等情（參見本院卷第50頁）。
    是告訴人因前述被告揮舞鐵棍等言行舉止而生畏怖之心，尚
    非違背常理之事。從而，被告辯稱其並無恐嚇之故意，且告
    訴人亦未心生畏懼云云，尚無可採。被告恐嚇危害安全犯行
    ，罪證明確，應堪認定。
參、論罪科刑：核被告所為係犯刑法第305條之恐嚇危害安全罪
    。被告本於一恐嚇犯意，接續揮舞鐵棍並口出前揭欲加惡害
    之言詞，為接續犯，僅論以一恐嚇危害安全罪。另公訴意旨
    雖未敘及被告向告訴人李易展恫嚇稱：「不然你來試試看！
    」、「不然你再走過來試試看!」、「你再給我動！」等語
    之恐嚇行為，然此部分與前揭論罪科刑部分具有裁判上一罪
    關係，已如前述，故被告此部分恐嚇犯行，應為起訴效力所
    及，本院自得併予審酌，附此敘明。爰審酌被告犯罪動機、
    手段、犯罪時所受之刺激、告訴人因被告之恐嚇言行所受之
    影響、被告犯罪後於本院審理時坦承持鐵棍，惟否認恐嚇犯
    行之態度；並斟酌被告之智識程度、家庭及生活狀況（均詳
    卷）等一切情狀，量處如主文所示之刑，並諭知易科罰金之
    折算標準。
肆、沒收：
　　按供犯罪所用、犯罪預備之物或犯罪所生之物，屬於犯罪行
    為人者，得沒收之。前二項之沒收，於全部或一部不能沒收
    或不宜執行沒收時，追徵其價額，刑法第38條第2項前段、
    第4項，分別定有明文。查被告持以恐嚇告訴人李易展之鐵
    棍，為被告所有一節，業據被告於本院審理時供述甚明（參
    見本院卷第51頁），是該鐵棍雖未扣案，仍應予以沒收，於
    全部或一部不能沒收或不宜執行沒收時，追徵其價額。
乙、不另為無罪判決之諭知：
一、公訴意旨另以：被告蔡元寶持鐵棍至告訴人李易展住處前恐
    嚇時，亦曾持菜刀恐嚇，並曾向告訴人恐嚇稱：「鄰居有什
    麼事好好說，我認識很多流氓，要叫流氓來打你家人」等云
    ，因認被告此部分言行，亦涉犯刑法第305條之恐嚇危害安
    全罪嫌等語。
二、按犯罪事實，應依證據認定之，無證據不得認定其犯罪事實
    ，又不能證明被告犯罪者，應諭知無罪之判決，刑事訴訟法
    第154條第2項、第301條第1項分別定有明文。而認定犯罪事
    實所憑之證據，雖不以直接證據為限，間接證據亦包括在內
    ；然而無論直接或間接證據，其為訴訟上之證明，須於通常
    一般之人均不致有所懷疑，而得確信其為真實之程度者，始
    得據為有罪之認定，倘其證明尚未達到此一程度，而有合理
    之懷疑存在時，即應為有利於被告之認定，更不必有何有利
    之證據，最高法院30年度上字第816號、76年度台上字第498
    6號判決可資參照。又刑事訴訟法第161條第1項規定，檢察
    官就被告犯罪事實，應負舉證責任，並指出證明之方法。因
    此，檢察官對於起訴之犯罪事實，應負提出證據及說服之實
    質舉證責任。倘其所提出之證據，不足為被告有罪之積極證
    明，或其指出證明之方法，無從說服法院以形成被告有罪之
    心證，基於無罪推定之原則，自應為被告無罪判決之諭知，
    同院92年度台上字第128號判決亦足供參考。本件公訴意旨
    認被告涉有此部分恐嚇犯行，無非以被告於案發時確曾持有
    菜刀，且經告訴人李易展於警詢及偵查中指訴被告曾為此部
    分恐嚇言語等情為據。訊據被告於本院審理時，堅詞否認涉
    有此部分恐嚇犯行，辯稱：其並未持菜刀恐嚇告訴人，亦未
    為前揭恐嚇言語等語。
三、經查：
　㈠被告於案發時，除持鐵棍外，亦曾持菜刀一節，業據被告於
    本院審理時自承在案（參見本院卷第52頁），且本院勘驗案
    發時之錄影紀錄，亦見被告將菜刀丟擲入其住處之動作（參
    見本院卷第47頁），是堪認被告於案發之際，確曾持有菜刀
    。又告訴人於警詢中陳稱：「（問：他【按指被告】手持菜
    刀及鐵棍時，是否有做砍殺或打擊的動作？）答：他手持菜
    刀及鐵棍時，看見我錄影後，便將手中之菜刀丟置於他的家
    門口，僅有手持鐵棍時才有作勢攻擊之動作。」（參見警卷
    第13頁）。是被告雖於案發之際曾持菜刀，但並未持以揮舞
    恐嚇，自難認被告就此部分所為已該當於刑法恐嚇危害安全
    罪之構成要件。
　㈡另訊據告訴人李易展於警詢及偵查中雖均稱：被告曾向其稱
    ：「鄰居有什麼事好好說，我認識很多流氓，要叫流氓來打
    你家人」等恐嚇言語。惟訊據被告於警詢、偵查及本院審理
    中，迭次否認曾為前揭恐嚇言語。而前揭錄影畫面中，亦未
    有被告曾為前揭恐嚇言語之聲音（參見本院卷第46頁至第47
    頁），從而，尚難僅以告訴人李易展之單一指訴，即認被告
    確有此部分恐嚇言語之犯行。
四、綜上所述，本件依本院調查證據所得，尚不足以證明被告確
    曾持菜刀恐嚇告訴人李易展，與口出「鄰居有什麼事好好說
    ，我認識很多流氓，要叫流氓來打你家人」等言語恐嚇告訴
    人李易展之犯行。本院復查無其他積極證據足資證明被告確
    有公訴意旨所指此部分恐嚇犯行，揆諸首開說明，公訴意旨
    所指被告此部分恐嚇犯行，犯罪尚屬不能證明。惟此部分如
    成立犯罪，與前開論罪科刑部分，具有裁判上一罪關係，爰
    不另為無罪判決之諭知。
據上論斷，應依刑事訴訟法第299條第1項前段，刑法第305條、
第41條第1項前段、第38條第2項前段、第4項，刑法施行法第1條
之1，判決如主文。
本案經檢察官盧駿道到庭執行職務。
中　　華　　民　　國　　111 　年　　3 　　月　　15　　日
                   刑事第九庭  法　官  卓穎毓
以上正本證明與原本無異。
如不服本判決應於收受本判決後20日內向本院提出上訴書狀，並
應敘述具體理由。其未敘述上訴理由者，應於上訴期間屆滿後20
日內向本院補提理由書狀（均須按他造當事人之人數附繕本）「
切勿逕送上級法院」。 
 　　　　　　　　　　　　　　　書記官  歐慧琪
中　　華　　民　　國　　111 　年　　3 　　月　　15　　日
附錄本案論罪科刑法條全文
中華民國刑法第305條
以加害生命、身體、自由、名譽、財產之事恐嚇他人，致生危害
於安全者，處2年以下有期徒刑、拘役或9千元以下罰金。